臺灣嘉義地方法院民事小額判決
111年度嘉小字第349號
原      告  尊承山河墅社區管理委員會

法定代理人  陳宜蓉  
被      告  劉家宏  
            台灣盛前運輸股份有限公司

法定代理人  葉柄乾  
上列當事人間請求侵權行為損害賠償(交通)事件，本院於民國11
1年5月26日言詞辯論終結，判決如下：
    主  文
被告應給付原告新台幣（下同）16,120元。
原告其餘之訴駁回。
訴訟費用1,000元，其中948元由被告負擔，餘由原告負擔。
本判決第1項得假執行。
    事實及理由
一、被告台灣盛前運輸股份有限公司（下稱盛前公司）經合法通
    知，未於言詞辯論期日到場，核無民事訴訟法第386條所列
    各款情形，爰依原告之聲請，由其一造辯論而為判決。
二、原告主張：被告甲○○係受僱於被告盛前公司而從事運送業務
    之人，其於110年12月7日9時48分許，駕駛車牌號碼000-000
    0號營業用大貨車（下稱被告車輛），送貨至嘉義市○○○街00
    號前時，於原告社區大門前由西向東方向倒車，不慎碰撞原
    告社區入口之鐵捲門（下稱系爭鐵捲門），致系爭鐵捲門受
    損（下稱本件事故），經修繕支出維修費用17,000元（含材
    料費13,000元及維修拆裝工資4,000元）。被告甲○○及被告
    盛前公司拒不賠償原告，經原告申請調解亦於調解期日不到
    場，爰依侵權行為之法律關係提起本件訴訟，請求被告賠償
    系爭鐵捲門之維修費用等語，並聲明：被告應給付原告17,0
    00元。
三、被告部分：
㈠、被告甲○○辯以：伊駕駛被告車輛至原告社區大門外時，打電
    話向訂貨人說伊已經到了，因見系爭鐵捲門呈開啟狀態，伊
    以為是訂貨人將鐵捲門開啟，便倒車進入原告社區，詎料於
    被告車輛行駛接近原告社區大門時，系爭鐵捲門突然下降，
    與被告車輛車體發生碰撞，伊並無過失，原告要求伊負責並
    不合理等語。並聲明：原告之訴駁回。
㈡、被告台灣盛前運輸股份有限公司經合法通知無正當理由不到
    庭，亦未提出書狀作何聲明或陳述。
四、法院之判斷：
㈠、原告主張被告甲○○為被告盛前公司之受僱人，於上開時、地
    駕駛被告車輛碰撞系爭鐵捲門，致系爭鐵捲門受損，支出修
    復費用17,000元（含未稅材料費13,000元、工資4,000元）
    等情，業據原告提出道路交通事故當事人登記聯單、對話截
    圖、收據、監視器截圖及請款單（本院卷第7、11、29、31
    、33、67頁）為證，並有本件事故資料可參（本院卷第37至
    44頁），復為被告甲○○所不爭執，堪信為真實。
㈡、按因故意或過失，不法侵害他人之權利者，負損害賠償責任
    ；受僱人因執行職務，不法侵害他人之權利者，由僱用人與
    行為人連帶負損害賠償責任；但選任受僱人及監督其職務之
    執行，已盡相當之注意或縱加以相當之注意而仍不免發生損
    害者，僱用人不負賠償責任；汽車、機車或其他非依軌道行
    駛之動力車輛，在使用中加損害於他人者，駕駛人應賠償因
    此所生之損害，民法第184條第1項前段、第188條第1項、第
    191條之2前段分別定有明文。又民法第184條第1項關於侵權
    行為之規定，採過失責任主義，以行為人之侵害行為具有故
    意過失，為其成立要件之一。所謂過失，指行為人雖非故意
    ，但按其情節應注意，並能注意，而不注意。又過失依其所
    欠缺之程度為標準，雖可分為抽象輕過失（欠缺善良管理人
    注意義務）、具體輕過失（欠缺應與處理自己事務同一注意
    義務）及重大過失（顯然欠缺普通人之注意義務），然在侵
    權行為方面，過失之有無，應以是否怠於善良管理人之注意
    義務為斷，亦即行為人僅須有抽象輕過失，即可成立（參最
    高法院100年度台上字第328號裁判意旨參照）。
㈢、被告甲○○固抗辯當時系爭鐵捲門開啟，是倒車進入原告社區
    時，系爭鐵捲門突然下降，才與被告車輛車體發生碰撞，被
    告並無過失云云，惟經本院勘驗監視器畫面，勘驗結果為：
    被告車輛在畫面右上角慢慢後退，車輛後端快接近系爭鐵捲
    門前，系爭鐵捲門開始向下，再不久隨即與車體上方發生撞
    擊，有本院111年4月21日勘驗筆錄可參（本院卷第58頁）。
    被告甲○○陳稱：伊倒車欲進入原告社區，見社區大門呈開啟
    狀態便一直倒車，不料倒車時系爭鐵捲門突然下降，致系爭
    鐵捲門碰撞被告車輛車斗升降門；當時是要送貨，收貨的人
    叫我在外面等他要出來，我在外面看到社區的門打開，以為
    是他幫我開門，所以我就倒車進去，結果系爭鐵捲門就突然
    放下來等語（本院卷第41、58頁）。被告甲○○對於原告主張
    系爭鐵捲門為感應式鐵門，開啟後下方如無物體，會在40秒
    後自行下降，並無爭執（本院卷第75頁），是本件事故應係
    被告甲○○未依收貨人之指示在原告社區外等候，逕自倒車欲
    進入原告社區，惟因系爭鐵捲門自行下降，而致被告車輛車
    斗升降門碰撞系爭鐵捲門。而衡以被告甲○○於本件事故當時
    為智識成熟之人，其未依收貨人之指示在原告社區外等候，
    卻逕自倒車進入原告社區，且在倒車時，應注意系爭鐵捲門
    有無下降之情形，卻疏未注意，致系爭鐵捲門自行下降碰撞
    被告車輛車斗升降門而受損，堪認被告甲○○有過失，被告甲
    ○○自應對原告負侵權行為之損害賠償責任。又被告甲○○為被
    告盛前公司所僱用，而被告盛前公司並未提出證據證明其對
    被告甲○○於執行職務時，已盡相當之注意或縱加以相當之注
    意而仍不免發生損害，是依前開規定，被告盛前公司即應與
    被告甲○○連帶負損害賠償責任。
㈣、按物被毀損時，被害人除得依民法第196條請求賠償外，並不
    排除民法第213條至第215條之適用。依民法第196條請求賠
    償物被毀損所減少之價額，得以修復費用為估定之標準，但
    以必要者為限（例如：修理材料以新品換舊品，應予折舊）
    （最高法院77年度第9次民事庭會議決議意旨參照）。查系
    爭鐵捲門因被告上開侵權行為而受有損害已如上述，原告主
    張系爭鐵捲門因本件事故支出修復費用17,000元，其中未加
    計百分之5營業稅之材料費13,000元，依前揭說明，系爭鐵
    捲門之修理，既以新零件更換被毀損之舊零件，自應將零件
    折舊部分予以扣除。而依行政院所頒固定資產耐用年數表及
    固定資產折舊率表，鐵捲門應認屬於第1類第1項「編號1020
    2、細目4金屬建造（有披覆處理）車庫用」之房屋建築，作
    為適用標準，其法定耐用年數為15年，平均每年折舊率15分
    之1，固定資產提列折舊採用平均法者，以1年為計算單位，
    其使用期限未滿1年者，按實際使用之月數相當於全年之比
    例計算之，不滿1月者，以月計。準此，系爭鐵捲門係自109
    年11月23日換新，有免用統一發票收據可參（本院卷第69頁
    ），計至本件事故日110年12月7日，實際使用年數為1年0月
    又15日，以1年1月計。系爭鐵捲門零件費用扣除折舊後之費
    用為12,120元【計算方式：1.殘價＝取得成本÷( 耐用年數＋1
    )即13,000÷(15+1)≒813（小數點以下四捨五入）；2.折舊額
     ＝(取得成本－殘價)×1/（耐用年數）×（使用年數）即(13,0
    00－813) ×1/15×（1+1/12）≒880（小數點以下四捨五入）；
    3.扣除折舊後價值＝（新品取得成本－折舊額）即13,000－880
    ＝12,120】，加計工資4,000元，合計16,120元。是本件系爭
    鐵捲門因本件事故所支出之修復費用，應以16,120元為必要
    ，逾此範圍即屬無據，不應准許。
㈤、另原告聲明既未請求被告「連帶」給付上開款項，依處分權
    主義，本院不能依職權變更原告訴之聲明，僅能於原告請求
    之範圍內審判，不得訴外裁判而為被告應連帶給付之諭知，
    附此敘明。
五、綜上所述，原告依侵權行為之法律關係，請求被告應給付原
    告16,120元，為有理由，應予准許；逾此部分請求，則無理
    由，應予駁回。
六、本件事證已臻明確，兩造其餘之主張、陳述及所提證據暨攻
    擊防禦方法，經本院審酌後，認與本件判決結果無影響，爰
    不一一贅述，附此敘明。
七、本件係適用小額訴訟程序所為被告部分敗訴之判決，爰依民
    事訴訟法第436條之20規定，應職權宣告假執行。
八、本件訴訟費用，確定為第一審裁判費1,000元，依民事訴訟
    法第79條、第85條第1項前段，其中948元由被告負擔，餘由
    原告負擔。　　　　
中　　華　　民　　國　　111 　年　　6 　　月　 　9　　日
                            臺灣嘉義地方法院嘉義簡易庭
                                  法　官　陳美利
以上正本係照原本作成。
如不服本判決，應於送達後20日內向本庭（嘉義市○○路000○0
號）提出上訴狀並表明上訴理由，如於本判決宣示後送達前提起
上訴者，應於判決送達後20日內補提上訴理由書（均須按他造當
事人之人數附繕本）。如委任律師提起上訴者，應一併繳納上訴
審裁判費。
對於小額程序之第一審判決之上訴，非以其違背法令之理由，不
得為之。且上訴狀內應記載表明（一）原判決所違背之法令及其
具體內容。（二）依訴訟資料可認為原判決有違背法令之具體事
實者。
中　　華　　民　　國　　111 　年　　6 　　月 　　9　　日
                                  書記官  林金福